臺灣臺中地方法院刑事判決　　　　　　　96年度易字第4339號
公　訴　人　臺灣臺中地方法院檢察署檢察官
被　　　告　甲○○
上列被告因重利案件，經檢察官提起公訴（九十六年度偵字第一
一六二七號），本院判決如下：
   主  文
甲○○乘他人急迫，貸以金錢，而取得與原本顯不相當之重利，
處有期徒刑貳月，如易科罰金，以新臺幣壹仟元折算壹日，減為
有期徒刑壹月，如易科罰金，以新臺幣壹仟元折算壹日。
事  實
一、甲○○經由邱桂鳳代書介紹得悉林琦需款孔急亟需資金週轉
    ，即基於取得與原本顯不相當之重利之犯意，於民國（下同
    ）九十五年八月二十八日十五時許，在台中市○○區○○路
    六五八之一號甲○○所經營之「向日葵房屋租賃公司」，約
    定借款新臺幣（下同）五十萬元，以每個月一期繳付利息，
    每期利息三萬元（年利率為百分之七十二），並由林琦簽發
    面額為五十三萬元、發票日為九十五年九月二十八日、付款
    人為第七商業銀行潭子分行支票二紙、借據一紙予甲○○供
    擔保，貸款五十萬元予林琦，乘其等急迫而貸與金錢，上開
    支票並經屆期提示兌現，而取得與原本顯不相當之重利。
二、案經臺中縣警察局豐原分局移送臺灣臺中地方法院檢察署檢
    察官偵查起訴。
   理  由
一、訊據被告甲○○固坦承上開時、地借款予被害人林琦之事實
    ，惟矢口否認涉有何重利犯行，辯稱：「他總共借五十萬元
    ，我拿到一萬五千元，其他給付公證費、給朋友的服務費，
    所以才向他收三萬元。」云云。惟查：前揭犯罪事實，已據
    被害人林琦於警詢時證述情節相符，被告亦坦承除本金以外
    總共向被害人收取三萬元，並有公證書影本、借據影本及帳
    務記事資料影本各一紙在卷可稽。
二、按被告借款五十萬元，以三十天為一期索息三萬元，其利率
    相當年息百分之七十二，已屬暴利，林琦若非出於急迫，當
    不可能以此高利，向被告借款。故認被告所為，係犯刑法第
    三百四十四條之重利罪。爰審酌被告犯罪動機、目的、手段
    、犯罪後態度、造成危害尚淺等一切情狀，量處如主文所示
    之刑，並諭知易科罰金之折算標準。
三、被告所犯重利罪，因其犯罪時間在九十六年四月二十四日以
    前，合於中華民國96年罪犯減刑條例第2條第1項第3款之減
    刑條件，應減其刑期二分之一。
四、據上論斷，應依刑事訴訟法第二百九十九條第一項前段、第
    二百八十四條之一，刑法第三百四十四條、第四十一條第一
    項前段，刑法施行法第一條之一第一項、第二項前段，中華
    民國九十六年罪犯減刑條例第二條第一項第三款、第七條，
    判決如主文。
中　　華　　民　　國　　96　　年　　9　　月　　 20    日
                  刑事第七庭  法  官  郭德晉
上正本證明與原本無異。
如不服本判決，應於送達後十日內向本院提出上訴狀（須附繕
本），上訴於台灣高等法院台中分院。
                              書記官  陳惠玲
中　　華　　民　　國　　96　　年　　9　　月　　 20   日
附錄論罪科刑實體法條文：
刑法第三百四十四條
乘他人急迫、輕率或無經驗，貸以金錢或其他物品，而取得與原
本顯不相當之重利者，處一年以下有期徒刑、拘役或科或併科一
千元以下罰金。
